臺灣高等法院臺南分院刑事裁定
109年度聲再字第110號
聲  請  人
即受判決人  吳慶文


上列聲請人因竊佔案件，對於本院90年6月29日90年度上易字第8
35號確定判決，以有刑事訴訟法第420條第1項第1、6款之情形為
原因，聲請再審，本院裁定如下：
    主  文
再審之聲請駁回。
    理  由
一、聲請再審意旨略稱：聲請人即受判決人吳慶文、與其父吳昭
    興（已歿）因共同竊佔案，經臺灣高等法院臺南分院90年度
    上易字第835號判決論處竊佔罪刑確定（下稱原確定判決）
    ；聲請人因發現新證據及為判決基礎之證物係偽造或變造，
    依刑事訴訟法第420條第1項第1款、第6款規定聲請再審，理
    由如下：
(一)原確定判決所憑證物係偽造、變造：
　1.原確定判決認定聲請人自民國89年3月5日起與先父吳昭興，
    占用坐落台南市○○段0000地號土地面積為125平方公尺，係
    陸鳳祥、陸鶴壽、陸幸惠、陸明世等所共有；然聲請人提出
    原確定判決判決基礎之證物，即臺灣省台南市土地登記簿（
    聲請狀證2），其上登記日期73年11月27日、所有人姓名有
    陸賴玉琴、陸鳳祥、陸鶴壽，該三人國民身分證統一號碼均
    相同，足見該土地登記簿係屬偽造、變造而來；另台南市○○
    段0000地號土地面積2250平方公尺，無法律上徵收土地事實
    存在，擅將其父吳昭興承租權土地未辦理徵收土地登記為管
    理者，亦屬偽造。
　2.前開1-17地號後改為中西區環河段2281地號，其重劃後（應
    係「重劃前」之誤繕）登載為上鲲鯓22、22-1至22-5、新二
    小段88,88-1至88-5地號，但不知如何確定地號及位置，核
    屬土地登記機關偽造、變造該地號，此可詳見土地登記第二
    類膳本（109年12月23日聲請狀證3）。
(二)聲請人發現之新證據如下：
  1.聲請人於109年11月20日，整理先父遺物發現一紙台南市政
    府函68.10.23南市財字第19976號一份（聲請狀證3，即新證
    據一），受文者吳昭興，內容指出：台端使用坐落本市○區○
    段○○段00000○00000號面積0.0003公頃、0.0002公頃市有土
    地，受台南市財政局追收歷年積欠租金共新台幣貳仟肆佰壹
    肆元正等旨，上開98-65、98-85地號即原確定判決書之1-17
    、10-2地號，據此可知確係土地承租人無誤。
  2.查新段一小段98-65等地號，係從日治時期舊地號，台南市
    新町一丁目98番地（下稱98番地）分割沿革而來，有日治時
    期暨設籍在此日治時期戶籍謄本可證（聲請狀證4，即新證
    據二），其該98番地謄本第三頁即註明是買賣（聲請狀證5
    ，即新證據三），日治時期均為魚塭耕地，在日治時期先祖
    父等人以買賣取得而續耕作魚塭，並在日治時期98番地土地
    登記謄本，註明買賣，民國政府遷臺後登記繳納地租，足證
    並非竊佔。
  3.自前開台南市政府函68.10.23南市財字第19976號函文可知
    ，聲請人之先父為承租戶，然台南市政府地政局辦理徵收補
    償時，依台南市政府函83南市地權字第24885號函，載明應
    發放承租戶土地補償金（新證據四），然地政局竟僅對先父
    發放建物補償費，未發放土地徵收補償費，而有侵占補償費
    ；請求傳喚證人葉南明即前台南市政府地政局局長，到庭證
    述為何詐騙先父並無任何權利。
二、刑事訴訟法第420條第1項第1款、第6款規定：「有罪之判決確定後，有下列情形之一者，為受判決人之利益，得聲請再審：一、原判決所憑之證物已證明其為偽造或變造者。（中略）...六、因發現新事實或新證據，單獨或與先前之證據綜合判斷，足認受有罪判決之人應受無罪、免訴、免刑或輕於原判決所認罪名之判決者。」，又上開新事實或新證據，指判決確定前已存在或成立而未及調查斟酌，及判決確定後始存在或成立之事實、證據。倘提出所主張之新事實或新證據，單獨或與先前之證據綜合判斷，無法產生合理懷疑，不足以動搖原確定判決所認定之事實者，亦無准予再審之餘地。
三、查原確定判決犯罪事實認定聲請人及其父吳昭興自89年3月5
    日起，竊占臺南市○○區○○段0○00地號陸鳳祥、陸鶴壽、陸幸
    惠、陸明世等人所共有之土地後搭建鐵厝使用；復於同年8
    月初起，又共同竊佔同市○○區○○段00○0地號由台南市政府代
    管土地等犯行，已敘明上開被竊佔之土地1之17地號係陸鳳
    祥、陸鶴壽、陸幸惠、陸明世所共有、10之2地號土地屬中
    華民國所有，有土地登記謄本二紙可憑，占用情形並有現場
    照片三張、位置圖、國有學產基地租賃契約等證據資料可佐
    ；經核已詳細說明依土地登記謄本二紙認定聲請人及其父吳
    昭與共同竊佔之土地，係該無權占用之他人土地；被告及其
    父辯稱：上開土地係日據時期伊等所購，政府並未向伊等徵
    收，該土地仍屬伊等所有，伊等並非竊佔云云，並無可採等
    理由，所為論斷，形式上並無違誤。
四、經查：
(一)聲請人經提出之「臺灣省台南市土地登記簿」，及以109年1
    2月23日聲請狀證3所列之土地登記第二類謄本（109年12月2
    3日列印），欲證明前開臺灣省台南市土地登記簿係屬偽造
    、變造；惟遍閱卷附原確定判決書，判決並未引用「臺灣省
    台南市土地登記簿」為證據；又原確定判決全卷，因逾保存
    期限而依法銷燬，亦經臺灣臺南地方檢察署檢附書面函覆、
    及電話回覆本院可佐；又聲請人經本院依法訊問，告以原判
    決係載明「土地登記謄本二份」、並非憑前開土地登記簿為
    證物後，聲請人始改稱：主張原判決之土地登記謄本係偽造
    云云，然未提出原判決所憑土地登記謄本供查核，空言原判
    決所憑之證據係遭偽造、變造云云，自無可採。
(二)聲請人提出之新證據一至四部分：
  1.新證據一、四及傳喚證人葉南明部分，聲請人據此主張其父
    吳昭興為土地承租人，無非以台南市政府函68.10.23南市財
    字第19976號函文為據；惟該函文係載明：「台端使用本市
    西區新段1小段98-65、98-85...土地，應自五十三年七月份
    起至六十八年六月份止，追收歷年積欠不當得利（即使用費
    ）計拾萬貳仟肆佰壹拾肆元正，按照歷年租率標準計算..」
    等旨，係追收「不當得利」而非「租金」，僅該不當得利之
    計算係按租率標準計算而已，聲請人誤解函文意旨，曲詞謂
    係市政府有承認吳昭興承租人地位云云，自無可採，
  2.至於新證據二（日治時期戶籍謄本）、新證據三（日治時期
    地籍資料）等，並無吳昭興買賣而為所有人之記載，聲請人
    於本院訊問時僅稱：係欲證明聲請狀證4、5謄本內之新町一
    目九八番地就是1-17、10-2地號，新段1小段98-65、98-85
    地號就是新町一丁目九八番地號等語，僅係釋明新舊地號之
    變化關連。
  3.綜上，前開新證據一至四，縱經單獨或先前證據綜合判斷，
    仍不足以動搖原確定判決所認定之無權占用之事實。
五、綜上，聲請人主張原確定判決所憑證物係偽造、變造，即無
    足採；主張發現之新證據，經單獨或先前證據綜合判斷，仍
    不足以動搖原確定判決所認定之無權占用之事實；與刑事訴
    訟法第420條第1項第1、6款規定，即有未合，其據此聲請再
    審，為無理由，應予駁回。
六、依刑事訴訟法第434條第1項裁定如主文。　
中　　華　　民　　國　　109 　年　　12　　月　　31　　日
                  刑事第四庭    審判長法　官 郭玫利
                                      法　官 陳金虎
                                      法　官 蔡廷宜
以上正本證明與原本無異。
不得抗告。
　　　　　　　　　　　　　　　　　　　書記官  葉宥鈞
中　　華　　民　　國　　109 　年　　12　　月　　31　　日